臺灣高等法院高雄分院民事裁定　　　　　96年度家抗字第26號
抗　告　人　甲○○
　　　　　　丙○○
兼上列二人
法定代理人　丁○○　　住同上
上列抗告人因與相對人乙○○間依職權裁定確定訴訟費用額事件
，對於民國96年11月16日台灣高雄地方法院96年度家他字第82號
所為裁定提起抗告，本院裁定如下：
    主  文
抗告駁回。
抗告訴訟費用由抗告人負擔。
    理  由
一、抗告意旨略以：相對人因不服第一審判決，上訴第二審，經
    法官居間協調，雙方和解成立，當時抗告人丁○○及子女曾
    請示法官「訴訟費用我們不必繳嗎？」法官明示「你們不必
    繳」，抗告人等才安心簽名。詎料，日前頃接原審法院命抗
    告人3 人繳納訴訟費用共計新台幣（下同）3 萬4086元，抗
    告人等目前經濟困難，並無分文積蓄，已無能力繳納訴訟費
    用，且當時亦因無力繳納才向法院聲請訴訟救助，法院並已
    裁定准予訴訟救助，今再催繳實有不當，為此提起抗告，請
    求准予廢棄原裁定。
二、按經准予訴訟救助者，於終局判決確定或訴訟不經裁判而終
    結後，第一審受訴法院應依職權以裁定確定訴訟費用額，向
    應負擔訴訟費用之當事人徵收之，民事訴訟法第114條第1項
    前段定有明文；又確定之訴訟費用額，應於裁定送達之翌日
    起，加給按法定利率計算之利息，同法91條第3項亦定有明
    文。
三、經查，抗告人與相對人間請求給付生活費等事件（原法院96
    年度家訴字第21號），經原法院以96年度家救字第33號裁定
    准予訴訟救助確定在案。又兩造間請求給付生活費等事件，
    經原法院以96年度家訴字第21號民事判決抗告人一部勝訴、
    一部敗訴，相對人提起上訴，復經本院96年度家上字第41號
    於訴訟上和解，依和解內容訴訟費用各自負擔等情，業經本
    院審核上開卷宗無訛。原法院依上開和解內容，就抗告人丁
    ○○、甲○○、丙○○應徵第一審訴訟費用額依序為1 萬5
    256 元、8370元、1 萬460 元（原法院96年度家訴字21號卷
    第45頁），而裁定命抗告人丁○○、甲○○、丙○○向原法
    院繳納訴訟費用額依序為1 萬5256元、8370元、1 萬460 元
    ，及自該裁定送達抗告人之翌日起至清償日止，按週年利率
    5%計算之利息，揆諸前開說明，並無違誤。抗告人主張：第
    二審雙方和解成立時，抗告人曾請示法官「訴訟費用我們不
    必繳嗎？」法官明示「你們不必繳」，今再催繳實有不當云
    云，惟查，提起訴訟應繳納裁判費，此為必須具備之程式，
    又准予訴訟救助，於訴訟終結前，暫免裁判費及其他應預納
    之訴訟費用，民事訴訟法第110 條第1 項第1 款定有明文。
    本件抗告人於起訴時經原法院准予訴訟救助而暫免繳第一審
    訴訟費用，而原法院96年度家訴字第21號民事判決抗告人一
    部勝訴、一部敗訴，相對人不服提起上訴並繳納第二審裁判
    費，嗣經本院96年度家上字第41號成立訴訟上和解，該和解
    內容記載訴訟費用各自負擔，其意係指抗告人應負擔第一審
    訴訟費用、相對人應負擔第二審上訴訴訟費用，因此，抗告
    人自應繳納在第一審因訴訟救助暫免裁判費及其他應預納之
    訴訟費用。至抗告人所稱：在第二審和解時抗告人曾請示法
    官「訴訟費用我們不必繳嗎？」法官明示「你們不必繳」等
    語，並未能舉證以實其說，況縱令屬實亦係指抗告人不必負
    擔第二審訴訟費用而言。又抗告人所稱目前經濟困難，無力
    繳納訴訟費用云云，核屬將來執行之別一問題，與本件無關
    。抗告意旨執以指摘原裁定不當，求予廢棄，為無理由，應
    予駁回。
四、據上論結，本件抗告為無理由，依民事訴訟法第495 條之1
    第1 項、第449 條第1 項、第95條、第78條、第85條第1 項
    前段，裁定如主文。
中　　華　　民　　國　　96　　年　　12　　月　　28　　日
                            民事第五庭
                                審判長法官  蔡明宛
                                法      官  魏式璧
                                法      官  曾錦昌
以上正本證明與原本無異。
本件不得再抗告。
中　　華　　民　　國　　96　　年　　12　　月　　28　　日
                                書  記  官  郭蘭蕙
